臺灣高等法院交通事件裁定　　　　　　 96年度交抗字第632號
抗　告　人　交通部公路總局臺北區監理所基隆監理站
受　處分人　甲○○
上列抗告人因受處分人違反道路交通管理處罰條例案件，不服
臺灣基隆地方法院，中華民國96年7月6日所為裁定（原處分案號
：交通部公路總局臺北區監理所基隆監理站違反道路交通管理事
件基監字第裁42-ACU621924號裁決書），提起抗告，本院裁定如
下：
    主  文
抗告駁回。
    理  由
一、原裁定意旨略以：原處分機關固以受處分人甲○○於民國（
    下同）94年1月2日14時44分許，駕駛車牌號碼為9B-0265號
    之自用小客車，行經臺北市○○區○○路、民權東路6段路
    口時，因有「汽車行駛於道路上，其汽車駕駛人未繫安全帶
    」之違規情事，經警攔停製單舉發，而裁處新臺幣（下同）
    1500元之罰鍰，惟證人即舉發員警員洪國雄至院證稱，本件
    舉發過程因歷時久遠已無法細述，衡之本件違規事實並無其
    他存證方式可資認定，僅能以證人洪國維證述為據，然尚需
    證人具結後清楚陳述所見違規狀態，方得以其證述資以認定
    違規事實。另交通違規事件多屬情節輕微之反社會秩序行為
    ，主管機關裁罰權之行使，實不宜久懸不決，參酌本件舉發
    事件後，行政罰法於94年2月5日公布生效，該法第27條第1
    項尚規定裁罰時效為3年，顯見行政機關裁罰時效並非漫無
    限制。是本件舉發既發生於行政罰法公布生效前，即應類推
    適用違反道路交通管理事件裁罰基準及處理細則第44條第1
    項、社會秩序維護法第31條第1項規定，主管機關於舉發後
    ，未於2個月內裁罰，則不應裁罰。因而撤銷原處分，另為
    受處分人不罰之諭知等語。
二、抗告意旨略以：行政罰法施行前違反行政法上義務之行為應
    受處罰而未經裁處，而於行政罰法施行後裁處者，除第15條
    、第16條、第18條第2項、第20條及第22條規定外，均適用
    之；又行政罰之裁處權，因3年期間之經過而消滅。行政罰
    法第27條、第45條定有明文。是本件原處分並未逾越上開3
    年之裁處權消滅期間。另違反道路交通管理事件裁罰基準及
    處理細則第44條第1項之規定，業於95年7月1日修正生效，
    將原處罰機關「應於2個月內依基準表逕行裁決」之規定，
    修正為「應依基準表於舉發違反道路交通管理事件通知單送
    達且逾越應到案期限60日之3個月內，逕行裁決之」，則無
    論修正前、後之規定，均屬補充性質之行政命令，且觀該條
    項未規定違反之失權效果，故解釋上應認屬訓示規定，原裁
    定認本件裁罰時效已過，容有誤解。爰請求撤銷原裁定云云
    。
三、經查：本件舉發內容所指之抗告人違反行政法上義務之行為
    ，固發生於行政罰法施行前，然依據該法第45條之規定亦有
    行政罰法之適用，本件系爭違規日期為94年1月2日，原處分
    機關裁決日期為96年3月20日，是原處分機關並無逾越裁處
    權時效。又違反道路交通管理事件裁罰基準及處理細則第44
    條第1項，並未規定處罰機關違反「2個月」期間之規定時，
    發生失權之效果，故解釋上該規定屬訓示之規定，端在促使
    各處罰機關儘速處理，以免形成積案，導致無法達成交通管
    理之目的。而處罰機關若未遵守上開期間之行政命令規定，
    應屬行政機關內部獎懲問題，並不發生外部效力，故無法解
    釋為具有失權之效果，否則無異與訓示規定之解釋相扞格。
    抗告機關執此理由提出抗告，固有理由，然按依道路交通管
    理處罰條例科處行政罰事件，依據公法爭議之舉證責任分配
    法則，固應先由行政機關就其業已履踐相關正當法律程序，
    以及人民應受處罰之客觀違反法令行為，負證明之責，受處
    罰人就行政機關已為相當證明之前開事項，若主張欠缺主觀
    歸責條件或為其他抗辯，亦須就其所辯提出反證。惟行政機
    關對於前開應為舉證事項，並非不得以執行查察取締勤務人
    員，依據調查人證之程序，使就親歷事實提供不可替代之證
    明方法。惟本件舉發員警洪國維既無法就其本件親身經歷事
    實提供舉證，則應認原處分機關舉證責任未盡，原裁定依此
    撤銷原處分機關之裁處，另為不罰之諭知，洵無違誤，尚無
    撤銷原裁定另為裁定之必要。是本件抗告，應予駁回。
據上論結，應依道路交通案件處理辦法第26條，刑事訴訟法第41
2條，裁定如主文。
中　　華　　民　　國　　96　　年　　8 　　月　　28　　日
　　　　　　　　　刑事第九庭審判長法　官　劉景星
　　　　　　　　　　　　　　　　  法　官　周盈文
　　　　　　　　　　　　　　　　  法　官　官有明
以上正本證明與原本無異。
不得再抗告。
                                  書記官  高柑柏
中　　華　　民　　國　　96　　年　　8 　　月　　31　　日
